最高法院刑事判決　　　　　　　　　　　　　　　九十一年度台上字第三九三四號
　　上　訴　人　甲○○
　　　　　　　　乙○○
右上訴人等因妨害自由案件，不服台灣高等法院台中分院中華民國八十九年五月二日
第二審判決（八十八年度上訴字第一一一三號，起訴案號：台灣台中地方法院檢察署
八十七年度偵字第二一號），提起上訴，本院判決如左：
    主  文
上訴駁回。
    理  由
按刑事訴訟法第三百七十七條規定，上訴於第三審法院，非以判決違背法令為理由，
不得為之。是提起第三審上訴，應以原判決違背法令為理由，係屬法定要件。如果上
訴理由狀並未依據卷內訴訟資料，具體指摘原判決不適用何種法則或如何適用不當，
或所指摘原判決違法情事，顯與法律規定得為第三審上訴理由之違法情形，不相適合
時，均應認其上訴為違背法律上之程式，予以駁回。本件上訴人甲○○、乙○○上訴
意旨略稱：(一)證人李致榮於原審供稱：上訴人甲○○等人案發時，衝過來有講要葉戊
全去見「臭大仔」，伊聽葉戊全講乙○○外號叫「臭頭仔」等語，原判決據之為不利
上訴人之認定。但李致榮於警訊時並未提及「衝過來時有講要我們去見臭大仔」等情
，其先後所言不符，且其所言屬傳聞證據，自須再傳訊葉戊全詳加比對，原審未傳訊
葉某，有應調查之證據未予調查之違法。(二)、甲○○苟當時不認識葉戊全，即無可能
刻意前往法院守候，自無可能受乙○○教唆前往押人，從而，自有傳訊葉戊全到庭指
認之必要，原審未傳葉戊全，亦屬違法。(三)、乙○○並未具體指示甲○○於案發時地
守候葉戊全，尤未指示要押葉戊全，葉戊全係因不熟悉路況，始由甲○○駕車，並非
命葉戊全坐後座，妨害其自由，此可經由雙方當庭對質即可獲得證實，原審未傳葉某
到庭，有調查未盡之違法。(四)、檢察官提起第二審上訴時，僅就陳榮輝是否有教唆犯
罪之嫌，及陳榮輝與其父陳正宗之證詞是否為乙○○脫罪而為指摘，原審就此部分仍
維持第一審無罪之判決，惟就非上訴範圍部分，竟撤銷第一審無罪判決，改判乙○○
有罪，顯有違刑事訴訟法第三百七十條「不利益變更禁止」之規定。(五)、案發時，乙
○○確在台中縣太平市頭汴坑其友人住處打牌，並不知葉戊全當天上午會出現台灣台
中地方法院檢察署（下稱台中地檢處），不可能具體指示甲○○如何邀葉戊全協商債
務，甲○○被警查獲時，並未帶任何兇器，亦可證明乙○○非事前教唆押人。證人林
堂聖於原審亦稱當天甲○○是無意中遇到葉戊全，足證甲○○非刻意前往守候，自無
可能係乙○○所教唆。況縱甲○○當時有講要葉戊全、李致榮二人去見「臭大仔」（
即乙○○），亦無從證明係乙○○教唆甲○○前往守候。原審就此未傳訊相關證人詳
加查證，即遽為不利乙○○之判決，有調查未盡及判決不備理由之違法等語。
惟查證據之取捨及其證明力之判斷，屬於事實審法院之職權，苟其所為之判斷，並不
違背經驗法則及論理法則，即不能任意指為違背法令。又認定犯罪事實所憑之證據，
並不以直接證據為限，間接證據亦包括在內，審理事實之法院綜合卷內之直接、間接
證據，本於推理作用，於通常一般之人均不致有所懷疑，得確信其為真實之程度者，
即非不得據之為有罪之認定。原審認定上訴人甲○○、乙○○二人有原判決事實欄所
載之妨害自由犯行，係以該事實業據被害人葉戊全於警訊時指述綦詳，核與證人李致
榮所述情節相符。甲○○於警訊時自承：「是葉戊全欠我們老闆『臭頭仔』賭債，我
們是叫他出來與老闆說清楚」、「陳通泰有叫葉戊全照他講的方向走，當時我們是要
帶葉戊全到東山山區，我老闆是要看葉戊全到底要什麼時候還這筆賭債，我老闆是在
那裏等我們」等情。陳通泰因參與上開非法剝奪葉戊全之行動自由犯行，亦經第一審
法院判處罪刑確定在案。甲○○縱係受僱於乙○○之茶行，但與葉戊全並無任何過節
，苟非受乙○○之唆使，豈會知悉葉戊全積欠乙○○賭債，又豈會甘冒法紀公然在台
中地檢署門口強押葉戊全至山區欲交予乙○○處理，足證乙○○有教唆甲○○等人強
押葉戊全犯行等證據，予以綜合判斷，認上訴人甲○○成立刑法第三百零二條第一項
之非法剝奪他人之行動自由罪；上訴人乙○○所為，係犯同法第二十九條第一項、第
三百零二條第一項之教唆非法剝奪他人行動自由罪。甲○○與陳通泰間有犯意聯絡及
行為分擔，均為共同正犯。於法定刑內量處其刑，已詳敘其所憑證據及認定之理由。
並指駁、說明上訴人等否認犯罪，所辯為卸責飾詞；共犯陳通泰雖亦否認有強押、恐
嚇被害人犯行，惟此係迴護之詞，為不可取；證人林堂聖證稱其於甲○○遇到被害人
後，即離開，不知當天發生何事等語，則其未目睹事發經過，其所言亦不能資為有利
上訴人之證明；被害人葉戊全雖經傳、拘無著，但其於警訊時已供述明確，其未到庭
，亦不影響事實之認定。所為論斷，均有卷存證據資料可資覆按。查證人李致榮所述
事發經過，為其親自目睹情事，並非傳聞證據，其於警訊時雖未言及甲○○當時有講
要帶被害人去見「臭大仔」之事，但此僅係所述簡略所致，自不得以其先後證詞有簡
略、詳盡之不同，而認其供詞為不可採信。上訴人甲○○於乙○○不在場之情況下，
能押走葉戊全，且未押錯人，顯見其認識葉戊全。上訴人以李致榮先後所言不盡相同
，為傳聞證據，甲○○並不認識葉戊全云云，指摘原判決認事、採證違法，自非適法
之第三審上訴理由。又葉戊全經原審傳喚無著及囑託台灣雲林地方法院傳拘無著，上
訴意旨謂原審未予傳喚為違法云云，顯非依據卷內資料執為指摘之合法上訴理由。依
原判決事實欄所載，甲○○及陳通泰有將手插入衣服內，作勢欲拔槍狀，被害人因而
心生畏懼，則甲○○、陳通泰雖實際未持兇器，亦足以押人，不得以其等未帶兇器，
證明無法押人。而第一審檢察官不服第一審判決，提起第二審上訴，係以檢察官起訴
之事實，業經葉戊全指訴歷歷，核與李致榮所供情節相符，認上訴人二人之犯行事證
明確，為其主要理由，並說明證人陳榮輝、陳正宗之證詞，不得據為上訴人等無罪之
理由，原審審理結果，認定乙○○成立教唆妨害自由罪，並無違法，上訴意旨謂檢察
官並未就乙○○教唆甲○○妨害自由部分上訴云云，指摘原判決違反刑事訴訟法第三
百七十條「不利益變更禁止」之規定，尚有誤會。至於其他上訴理由均係就原判決已
有論列說明及原審依憑證據所為論斷之合法職權行使，依憑己見，所為之任意指摘，
殊與法律規定得為第三審上訴理由之違法情形不相適合，衡以前開說明，其上訴為違
背法律上之程式，應予駁回。
據上論結，應依刑事訴訟法第三百九十五條前段，判決如主文。
中      華      民      國    九十一    年      七      月     十七     日
                              最高法院刑事第七庭
                                  審判長法官  張  信  雄
                                        法官  賴  忠  星
                                        法官  張  清  埤
                                        法官  呂  永  福
                                        法官  白  文  漳
      右正本證明與原本無異
                                              書  記  官
中      華      民      國    九十一    年      七      月    二十五    日
